【裁判字號】    99,上易,26
【裁判日期】    990415
【裁判案由】    竊盜
【裁判全文】
臺灣高等法院高雄分院刑事判決          99年度上易字第26號
上  訴  人
即  被  告  甲○○
上列上訴人因竊盜案件，不服臺灣高雄地方法院98年度易字第88
7 號中華民國98年10月30日第一審判決（起訴案號：臺灣高雄地
方法院檢察署97年度偵字第28751 號），提起上訴，本院判決如
下：
     主  文
上訴駁回。
     事  實
一、甲○○與乙○○係已熟識約30年之舊識，而因其尚在假釋交
    付保護管束中，必須定期至臺灣高雄地方法院檢察署向觀護
    人報到，乃於民國97年9 月17日上午10時17分許，騎乘車牌
    號碼172-BKG 號重型機車，前往該署報到前轉往乙○○位於
    高雄市○○區○○街36號之住處，欲探視乙○○時，恰乙○
    ○不在該住處，甲○○自騎樓鐵捲門投信孔窺見無人在該住
    處內，竟萌生意圖為自己不法所有之竊盜犯意，徒手將鐵捲
    門往上拉後，由前方大門進入乙○○住處（侵入住宅部分，
    未據提出告訴），竊取乙○○所有置於屋內1 樓、2 樓間夾
    層閣樓之玉製狗、玉製人型雕像、玉牌、玉珮、翡翠手環、
    三色玉手鐲、鑽石戒指、紅寶石戒指各1 只、鑽石項鍊組2
    套、LV黑色斜背包1 個、都彭原子筆1 支、存摺2 本、大深
    藍洋酒、小深藍洋酒各2 瓶、高粱紀念酒葫蘆瓶裝1 瓶，共
    計約值新台幣（下同）43萬8 千5 百元，得手後旋於同日上
    午10時56分許騎乘該機車沿敦化街由東往西後，左轉天津街
    由北往南經過天津街173 巷、四平街而離去，再趕往臺灣高
    雄地方法院檢察署觀護人室報到。嗣乙○○返家後於97年9
    月17日中午12時45分許發現遭竊並報警處理，經警調閱監視
    錄影畫面供乙○○指認，始查獲上情。
二、案經高雄市政府警察局三民第一分局報請臺灣高雄地方法院
    檢察署檢察官偵查起訴。
    理  由
一、被告以外之人於審判外之陳述，雖不符刑事訴訟法第159 條
    之1 至第159 條之4 之規定，而經當事人於審判程序同意作
    為證據，法院審酌該言詞陳述或書面陳述作成時之情況，認
    為適當者，亦得為證據，同法第159 條之5 第1 項有明文規
    定。茲查，本判決所引用之卷證資料，除原已符同法第159
    條之1 至第159 條之4 規定及法律另有規定等傳聞法則例外
    規定，而得作為證據外，其餘卷證資料，業經當事人於本院
    準備程序時，表示對本判決傳聞證據部分，均同意作為證據
    。本院斟酌上開證據並無違法取得之情事，亦無證明力明顯
    過低之情形，認為作為本件被告認定犯罪有無之證據亦屬適
    當，是均得採為本件論斷之證據。
二、訊據被告甲○○固供承於97年9 月17日早上，騎乘上開機車
    自其所居住之高雄市楠梓區○○○路306 巷46號3 樓，前往
    臺灣高雄地方法院檢察署觀護人室報到，途中曾至告訴人乙
    ○○前揭住處探望告訴人，因未遇告訴人即行離去等情，惟
    矢口否認有何竊盜犯行，辯稱其自告訴人樓下騎樓鐵捲門投
    信孔向屋內探視，並喊叫乙○○名字，因無人回應，伊只停
    留一下下就走了，隨即趕往臺灣高雄地方法院檢察署觀護人
    室報到云云。經查：
  (一)被告與告訴人為舊識，已熟識約30年，而被告於當時尚在假
    釋交付保護管束中，需定期至臺灣高雄地方法院檢察署向觀
    護人報到，且其於本件案發當天確有在前往臺灣高雄地方法
    院檢察署觀護人室報到途中，順路轉往告訴人之敦化街住處
    探視告訴人等情，業經被告供述明確及告訴人證述在卷（見
    警卷第3 至4 頁、原審卷第41頁及本院卷第29-30 頁），並
    有臺灣高等法院被告前案紀錄表1 份在卷可稽，是上開事實
    自堪認定。
  (二)證人即告訴人乙○○於原審審理時證稱略以：伊97年9 月17
    日早上10時5 分許，自敦化街住處外出，當時僅將住處外之
    鐵捲門拉下而未上鎖，回家後不久發現失竊玉製狗、玉製人
    型雕像、玉牌、玉珮、翡翠手環、三色玉手鐲、鑽石戒指、
    紅寶石戒指各1 只、鑽石項鍊組2 套、LV黑色斜背包1 個、
    都彭原子筆1 支、存摺2 本、大深藍洋酒、小深藍洋酒各2
    瓶、高粱紀念酒葫蘆瓶裝1 瓶，上開失竊玉器約值40幾萬元
    ，LV黑色斜背包價值3 萬5 千元，4 瓶洋酒價值3 千元，1
    瓶高粱紀念酒價值500 元等語（見原審卷第38至42頁）。則
    證人既與被告為舊識，且被告又自承其若有到高雄（市區）
    ，都會去探望乙○○等語（見本院卷第29頁），足見告訴人
    與被告情誼甚深，當無仇恨怨隙，若非告訴人確有失竊上開
    物品，衡情斷無任意攀誣之理。而本件案發當天被告於前往
    臺灣高雄地方法院檢察署觀護人室報到途中，亦順路轉往敦
    化街住處探視告訴人乙節，復據被告供述如上，亦核與告訴
    人指訴上開失竊時間、地點等情節相符；況告訴人證述失竊
    上開物品之時間，即於97年9 月17日早上10時4 分許至同日
    早上11時26分許，告訴人外出至返回敦化街住處期間，確有
    機車騎士在告訴人敦化街住處騎樓下觀望、進出該住處多次
    之事實，有自隔鄰監視錄影器所擷取之相片附卷可稽（見下
    理由欄所述），益徵告訴人上開指證之失竊情節，應非子虛
    。被告辯稱依告訴人所證尚無法認定告訴人確有上開物品失
    竊云云，要不足採。
  (三)依自告訴人敦化街住處之隔鄰監視錄影器所擷取之相片所示
    ，於97年9 月17日早上10時4 分許，有1 名身穿橘色上衣之
    人騎乘機車，後座搭載另1 人自敦化街住處外出，並於同日
    早上11時26分許返回住處（見偵查卷第22頁上方2 相片、第
    27頁右上方、中左方、中右方相片），而依證人即告訴人之
    子蔡明正證稱略以：該身穿橘色上衣者即告訴人之同居人，
    搭載之人即告訴人等語（見原審卷第44頁），另依該隔鄰監
    視錄影器所擷取之相片所示，同日早上10時17分許，有名穿
    著白色上衣深色長褲騎乘機車者在告訴人住處前馬路觀望，
    隨後將機車騎入該住處前騎樓停放，下機車前往告訴人住處
    前，並進入該住處，走出後又於接近10時18分時進入該住處
    ，至10時54分許始走出該住處至機車停放處，約22秒後又進
    入該住處，20秒後再走出該住處至機車停放處，並跨上機車
    倒車後，於10時56分許騎乘機車右轉沿敦化街由東向西方向
    離去，此有相片23張附卷可稽（見偵查卷第22頁中間起至第
    26頁左上方止），參諸證人蔡明正另證稱略以：因失竊物品
    多數置放於敦化街住處1 樓、2 樓間夾層閣樓，告訴人進入
    該住處後先在客廳看電視、用餐，故至該日中午12時多，告
    訴人始發覺上開物品失竊，並打電話聯繫伊處理，伊調隔鄰
    監視錄影帶搜尋自該日早上8 、9 時起至告訴人返回住處後
    約12時之錄影畫面，期間僅有擷取相片之機車騎士進入敦化
    街住處，沒有其他人進入等語（見原審卷第42至45頁），足
    見該期間之內並無其他人士進出告訴人上開住處。而本件係
    自隔鄰監視錄影器自動拍攝後予以擷取，亦無刻意造假之可
    能，依該相片所示上身著白色上衣深色長褲之機車騎士，於
    告訴人97年9 月17日早上10時4 分許外出至11時26分許返回
    之期間，利用其敦化街住處僅將鐵捲門放下未上鎖之機會，
    進入該住處竊得上開失竊物品後，騎乘機車沿敦化街由東往
    西離去之事實，亦足以認定。
  (四)再依隨後在敦化街住處由東往西，於敦化街與天津街交岔路
    口處監視錄影器所擷取之相片顯示，該行竊之機車騎士騎乘
    機車沿敦化街由東往西至敦化街與天津街之交岔路口時，左
    轉即改沿天津街由北往南行駛，且依自沿路監視錄影器所擷
    取相片，參照敦化街住處附近基地台街道圖及證人蔡明正所
    繪街道圖顯示，該行竊之機車騎士係續沿天津街由北往南行
    駛，而陸續經過天津街173 巷、四平街行進，此有擷取相片
    8 張及街道圖2 張附卷可稽（見偵查卷第25頁下方至第26頁
    、98年度審易字第1508號卷【下稱審查卷】第33頁、原審卷
    第56頁）。而證人乙○○於97年年底中風，有文雄醫院函及
    診斷證明書各1 份附卷可稽（見偵查卷第8 頁、原審卷第18
    頁），雖因而影響其視力，以致於原審作證時無法辨識上開
    擷取相片中行竊騎士為何人，但依其另證稱略以：伊於警詢
    時視力尚可，有看監視錄影帶，因行竊之機車騎士當天所穿
    著之衣服，與被告前曾穿著者相同，且騎乘之機車亦相同，
    故可確認本件即係被告行竊等語（見原審卷第39至40頁），
    而被告復自承其從小就跟著告訴人，跟了約有30年，所以告
    訴人對伊很熟悉，伊對告訴人也很熟悉等語（見本院卷第30
    頁），則告訴人既對被告如此熟識，其依被告之身形、穿著
    指認，自無誤認之可能。再核以被告前於警詢時供稱：伊於
    97年9 月17日早上10時許騎乘系爭機車，自高雄市楠梓區○
    ○○路306 巷46號3 樓住處出發前往臺灣高雄地方法院檢察
    署觀護人室報到，約11時許到達觀護人室，當天穿白色上衣
    、藍色長褲，途中曾前往告訴人敦化街住處探望告訴人，有
    停車下來，自鐵門洞口往內看等語（見警卷第2 至4 頁），
    無論在到達敦化街住處時間、有無下車至住處前騎樓察看、
    穿著服飾等均大致相符，且被告又自承當時使用丙○○申請
    之門號0000000000號行動電話（見警卷第3 頁），而該門號
    行動電話於上開行竊期間之97年9 月17日上午10時32分57秒
    曾收受簡訊，基地台位於高雄市三民區○○○路189 號10樓
    ，而該基地台涵蓋範圍即包含本件失竊地點敦化街住處，有
    臺灣大哥大查詢資料、臺灣大哥大股份有限公司函及所附基
    地台涵蓋範圍圖示各1 份附卷可稽（見偵查卷第4 頁、審查
    卷第31至33頁）。足見於本件失竊期間，告訴人確曾持上開
    行動電話在失竊地點敦化街住處附近接獲1 通簡訊；再者，
    被告所騎乘之系爭機車款式與隔鄰監視錄影器所拍攝得之本
    件進入告訴人屋內行竊機車騎士行竊時所騎乘機車之型式，
    無論外型、顏色、裝飾均極為相似，此有路口監視錄影所擷
    取之相片3 張、系爭機車「車號查詢重型機車車籍」資料1
    份、被告自稱系爭機車為「三洋GT 125」之型錄2 份、被告
    自行提出之機車相片4 張附卷可資比對（見警卷第29至30頁
    、偵查卷第6 頁、審查卷第33頁）。告訴人上開所證既與被
    告自承當時所穿服飾，曾前往敦化街住處並下車在騎樓察看
    之情大致相同，且被告所騎乘之系爭機車亦與行竊機車騎士
    所騎乘機車極為相似，況被告在本件失竊期間復曾在失竊地
    點附近接收簡訊，凡此均足認告訴人及證人蔡明正之所證均
    與事實確屬相符。本件告訴人所失竊之上開物品，確係被告
    利用告訴人外出之機會，進入告訴人敦化街住處行竊之事實
    ，已臻明確，堪予認定。
  (五)被告雖辯稱其所騎乘之機車左後方貼有其住處大樓停車之綠
    色識別標章，而錄影顯示之機車並無該大樓識別標章等語，
    惟查並無證據可資顯示被告提出相片上系爭機車左後方所貼
    之該標章係何時貼用；且依本件監視錄影擷取相片所拍攝行
    竊機車騎士所騎乘之機車，非因影像太小無法察看，即因角
    度或光線之關係，均無法探知該機車左後方是否貼有如被告
    所稱之標章，從而尚難據此為被告有利之認定；至搜索被告
    住處未查獲可資認定被告行竊之證據，及調查當舖業者查無
    被告典當本件失竊物品之情形，亦僅能認該等偵查行為之結
    果，未發現可資證明被告行竊之贓物或其他證據，然尚無法
    據此為被告非本件行竊者之推認，併予敘明。
  (六)綜上所述，被告前開所辯，均係卸責之詞，要不足採，其前
    揭竊盜犯行，洵堪認定，應依法論科。
三、核被告所為，係犯刑法第320 條第1 項之普通竊盜罪。原審
    認被告罪證明確，因而適用刑法第320 條第1 項規定，論處
    被告普通竊盜罪，並審酌被告正值壯年，不思憑己力工作賺
    取金錢，竟不法行竊以滿足私慾，對他人財產構成相當程度
    危害，前有多次犯罪紀錄，有其臺灣高等法院被告前案紀錄
    表附卷可稽（見原審卷第5 至10頁），素行不佳，不知反省
    ，猶飾詞狡辯之犯後態度，及犯罪手段、本件造成之損害等
    一切情狀，量處有期徒刑1 年2 月。其認事用法，核無不合
    ，量刑亦屬允當。被告上訴意旨否認犯罪，指摘原判決不當
    ，為無理由，應予駁回。
據上論斷，應依刑事訴訟法第368 條，判決如主文。
本案經檢察官劉玲興到庭執行職務。
中    華    民    國    99    年    4     月    15    日
                  刑事第三庭    審判長法  官  莊崑山
                                      法  官  張意聰
                                      法  官  莊松泉
以上正本證明與原本無異。
本件判決不得上訴。
中    華    民    國    99    年    4     月    15    日
                                      書記官  葉淑華
附錄本判決論罪科刑法條：
刑法第320 條第1 項
意圖為自己或第三人不法之所有，而竊取他人之動產者，為竊盜
罪，處5 年以下有期徒刑、拘役或5 百元以下罰金。

司法院資訊處製作；財團法人民間司法改革基金會備份。
